臺灣新北地方法院刑事判決
111年度訴字第373號
公  訴  人  臺灣新北地方檢察署檢察官
被      告  陳焜城




選任辯護人  黃念儂律師
            陳奕安律師
            陳鴻元律師
上列被告因殺人未遂案件，經檢察官提起公訴（111年度偵字第6
900號），本院判決如下：
    主    文
陳焜城殺人未遂，處有期徒刑參年貳月，並應於刑之執行完畢或
赦免後，令入相當處所或以適當方式，施以監護，期間伍年。扣
案之水果刀壹把沒收。
    犯罪事實
陳焜城因工作結識何嘉祥，緣陳焜城所患非特定之思覺失調類群
及其他精神病症急性發作，而妄想將受何嘉祥所害，竟萌生殺人
之犯意，於民國111年1月28日下午3時38分許，抵達位於新北市○
○區○○○路000號1樓之彩券行前，持其自備之水果刀1把接續朝在
該處之何嘉祥背部左上方及腰部等身體重要部位猛刺，然於繼續
行刺之際，因何嘉祥閃阻得宜而未能得逞，惟仍致其受有左腰上
5公分寬、20公分深之穿刺傷、上後背3公分寬、7公分深之穿刺
傷、脾臟（已切除）及左腎撕裂傷併活動性出血等傷害。
    理    由
一、認定犯罪事實所憑之證據及理由
　  上開犯罪事實，業據被告陳焜城於偵訊、檢察官聲請本院羈
    押訊問及審理時坦承不諱（111年度偵字第6900號卷〈下稱偵
    卷〉第33至34頁、第38頁背面、111年度訴字第373號卷〈下稱
    本院卷〉第275頁），並經證人即告訴人何嘉祥於警詢、偵訊
    及本院審理時、證人即告訴人之弟何嘉原於警詢及本院審理
    時分別證述明確（偵卷第15頁背面、第88頁正背面、第93至
    94頁、本院卷第262至265頁、第266至270頁），且有新北市
    政府警察局新莊分局扣押筆錄、同分局光華派出所扣押物品
    目錄表、亞東紀念醫院111年1月28日診字第1111336323號、
    111年2月23日診字第1111341045號乙種診斷證明書、現場及
    扣案物照片、檢察官勘驗現場監視器錄影檔案筆錄、本院勘
    驗現場監視器錄影檔案筆錄附卷可稽（偵卷第19至22頁、第
    24頁、第25頁、第26頁、第27頁、第70頁、第80至86頁、本
    院卷第250至256頁、第283至315頁），復有水果刀1把扣案
    為據，足認被告之自白與事實相符，可為採信。綜上所述，
    本案事證明確，被告犯行堪以認定，應依法論科。
二、論罪科刑
  ㈠核被告所為，係犯刑法第271條第2項、第1項之殺人未遂罪。
  ㈡被告於密切接近之時、地，持刀猛刺告訴人背部左上方及腰
    部等身體重要部位，各行為之獨立性極為薄弱，依一般社會
    健全觀念，難以強行分開，以視為數個舉動之接續施行，合
    為包括之一行為予以評價，較為合理，應成立接續犯，僅論
    以一罪。
　㈢被告已著手殺害告訴人，惟未致其死亡，為未遂犯，爰依刑
    法第25條第2項規定，按既遂犯之刑減輕其刑。
　㈣被告為本案犯行時，因處於「非特定之思覺失調類群及其他
    精神病症」急性發作之狀態，致其辨識行為違法或依其辨識
    而行為之能力均顯著減低，有亞東紀念醫院111年7月5日精
    神鑑定報告書在卷可參（本院卷第185至197頁），爰依刑法
    第19條第2項規定減輕其刑，並依法遞減之。
　㈤爰審酌被告因上述精神疾病產生妄想，形成本案犯罪之動機
    、目的，乃決意持水果刀刺殺告訴人，於犯後不僅坦承犯行
    ，並與告訴人成立調解，犯後態度良好，兼衡告訴人所受傷
    勢、被告於本院審理時所述教育程度、工作及家庭生活狀況
    等一切情狀，量處如主文所示之刑。
　㈥被告有刑法第19條第2項所定情形，業如前述，參酌上開鑑定
    報告書就本院囑託鑑定被告有無依刑法第87條第1項、第2項
    所定情形施以監護處分之必要乙節，已具體說明：被告目前
    病況已相對緩解，並無全日住院之必要，但從被告過往病史
    觀之，被告及家人對於其前述精神疾病之病識感不足，未能
    配合醫囑規律就診，終引致本案發生，由於本案為被告首次
    在急性發作時有損及他人生命及健康法益之情形，不易預測
    其未來再犯風險之高低，且以目前被告有服用精神科藥物情
    形之精神狀態來看，暫無危害公共安全之虞，故綜合考量刑
    法第87條立法意旨中之比例原則及一般醫學倫理中對個案行
    善之原則，建議對被告施以監護處分，惟實施處所以門診治
    療為宜，一方面減少人身自由之拘束性，一方面可在門診場
    域中透過相當時間之追蹤確立最終診斷，並可對被告及其家
    人進行疾病概念之衛教，以強化病識感之建立，使被告能配
    合醫囑持續治療，減少因疾病復發造成侵害他人法益之憾事
    ，如此方能真正達成矯治特殊行為人，避免再犯等刑罰特別
    預防功能等語（本院卷第197頁），是應依刑法第87條第2項
    前段、第3項前段規定，併諭知被告應於刑之執行完畢或赦
    免後，令入相當處所或以適當方式（即如上開鑑定報告書所
    述接受特定門診治療），施以監護，期間5年。　　　
三、沒收　　　　　　
　　扣案之水果刀1把屬於被告所有並供其為上述犯行所用之物
    ，爰依刑法第38條第2項前段規定宣告沒收之。
據上論斷，應依刑事訴訟法第299條第1項前段，判決如主文。
本案經檢察官洪郁萱提起公訴，由檢察官邱稚宸到庭執行職務。
中　　華　　民　　國　　111   年    9    月     12    日
　　　　　　　　　刑事第四庭    審判長法　官　楊筑婷

　　　　　　　　　　　　　　　　　　　法　官　陳佳妤

　　　　　　　　　　　　　　　　　　　法　官　吳智勝　　
上列正本證明與原本無異。
如不服本判決，應於判決送達後20日內敘明上訴理由，向本院提
出上訴狀 (應附繕本) ，上訴於臺灣高等法院。其未敘述上訴理
由者，應於上訴期間屆滿後20日內向本院補提理由書「切勿逕送
上級法院」。
                                      書記官　薛力慈　　
中　　華　　民　　國　　111 　年　　9 　　月　　13　　日
附錄本案論罪科刑法條全文：
中華民國刑法第271條
（普通殺人罪）
殺人者，處死刑、無期徒刑或10年以上有期徒刑。
前項之未遂犯罰之。
預備犯第1項之罪者，處2年以下有期徒刑。